臺灣高等法院臺中分院刑事判決　　　　　　　　　　　九十四年度上訴字第七六號
　　上　訴　人
　　即　被　告　甲○○
　　選任辯護人　張格明律師
右上訴人因毒品危害防制條例案件，不服臺灣台中地方法院九十三年度訴字第一九一
四號中華民國九十三年十一月二十四日第一審判決（起訴案號：臺灣台中地方法院檢
察署九十三年度偵字第九八一○號），提起上訴，本院判決如左：
      主  文
原判決撤銷。
甲○○共同連續販賣第一級毒品，處有期徒刑捌年，販賣第一級毒品海洛因所得財物
新台幣仟元沒收之，如全部或一部不能沒收時，以其財產抵償之。又連續轉讓第一
級毒品，處有期徒刑壹年陸月，扣案之第一級毒品海洛因貳拾包合計共淨重陸點捌
玖公克（空包裝重肆點玖肆公克），沒收銷燬之。主刑部分應執行有期徒刑玖年。
      事  實
一、甲○○與綽號「嫂子」姓名年籍不詳之年約四十餘歲之成年女子基於販賣第一級
    毒品海洛因營利之共同概括犯意聯絡，於甲○○之國中時期學弟張文毅先以行動
    電話與「嫂子」聯絡購買第一級毒品海洛因事宜並約定交付地點後，再由甲○○
    將第一級毒品海洛因送交予張文毅，以此方式，連續於民國（下同）九十三年五
    月十一日上午十時許在臺中縣豐原市○○路豐原高中附近、同年月十九日上午十
    時許在同路豐原高中附近及同年月二十一日上午十時許在同路豐村國小附近，連
    續三次共同販賣第一級毒品海洛因予張文毅施用，每小包新台幣（下同）一千元
    ，張文毅再將每次代價一千元交予甲○○，之後由甲○○將該價款轉交給「嫂子
    」。又甲○○因與張文毅係友人關係，另基於轉讓第一級毒品海洛因之概括犯意
    ，自九十三年五月初起至同年五月中旬止，在其台中縣豐原市○○里○○路六八
    巷一一八弄六號住處，連續三次無償轉讓第一級毒品海洛因予張文毅施用，每次
    約Ｏ‧五公克。嗣於九十三年五月二十四日下午十六時十分許，甲○○在臺中縣
    豐原市○○路豐原高中附近其所駕駛之車牌號碼二Ｔ─三一八一號自小客車上欲
    提供第一級毒品海洛因予張文毅施用時，為警當場查獲，並扣得甲○○所有之第
    一級毒品海洛因二十三包合計共淨重六．八九公克（空包裝重四．九四公克）及
    裝第一級毒品海洛因外包裝袋（署名三十）一包。
二、案經臺中縣警察局豐原分局報請臺灣台中地方法院檢察署檢察官偵查起訴。
      理  由
一、訊據上訴人即被告甲○○雖坦承右揭連續三次轉讓第一級毒品海洛因予證人張文
    毅施用之事實，然矢口否認有右揭連續販賣海洛因之犯行，並辯稱：伊向綽號「
    嫂子」拿海洛因，順便幫「嫂子」拿海洛因交給張文毅，並沒有販賣云云。
二、經查：
  (一)被告右揭連續三次轉讓第一級毒品海洛因之犯行，迭經被告於原審、本院坦承不
    諱，核與證人張文毅所證述之情節相符，並有扣案被告甲○○所有之第一級毒品
    海洛因二十三包合計共淨重六．八九公克（空包裝重四．九四公克）、現場車輛
    毒品照片九幀、扣押物品目錄表、扣押筆錄各一份足資佐證。又扣案之白色粉末
    二十三包，經囑託法務部調查局鑑定結果，確屬第一級毒品海洛因合計共淨重六
    ．八九公克（空包裝重四．九四公克）無訛，此有該局九十三年六月二十九日調
    科壹字第一二○○一三九七二號鑑定通知書一份附卷可憑（見偵查卷第一一七頁
    ），足證被告前揭自白應與事實相符而堪採信，其連續轉讓第一級毒品海洛因之
    犯行應堪認定。
　(二)證人張文毅於偵查、原審明確證稱：於九十三年五月十一日上午十時許在臺中縣
    豐原市○○路豐原高中附近、同年月十九日上午十時許在同路豐原高中附近及同
    年月二十一日上午十時許在同路豐村國小附近，以電話聯絡「嫂子」，連續三次
    以每小包新台幣（下同）一千元購買海洛因，「嫂子」再將海洛因交給甲○○轉
    交予伊，伊再將每次代價一千元交予甲○○轉交予「嫂子」，每次僅有伊與甲○
    ○在場，並沒有其他人在場，至於甲○○去何處拿毒品伊並不清楚等情明確（見
    原審卷第一一三至一一五頁），並有證人張文毅所使用之○九一五─五六七三一
    八號行動電話雙向通聯紀錄在卷可資證明，證人張文毅確實多次撥打綽號「嫂子
    」所使用之0000000000號行動電話無訛（見偵查卷第七七至八二頁）
    ，其前揭所證應非虛偽。又證人張文毅陳稱，其與被告甲○○熟識，從國中時代
    即認識，之後比較少聯絡，因為毒品才又認識，其等間並無恩怨等情（見偵查卷
    第九十三頁、原審卷第一一四頁），而被告於警訊中亦供述稱，其與證人張文毅
    均無糾紛或仇怨等語（見偵查卷第九頁），本院復審酌被告前揭無償轉讓三次海
    洛因供證人張文毅施用，且被告為警查獲時所扣得之海洛因被告亦供稱欲與證人
    張文毅一同施用等節，更顯見兩人交情匪淺，故證人張文毅前揭證詞當無故意攀
    誣被告甲○○之理。被告嗣後於原審改稱：其被查獲之前二、三個月在家中因為
    施用毒品與證人張文毅發生口角云云，顯屬事後卸責之詞不足採信。又查被告於
    原審、本院均坦承於上開時地，連續三次替綽號「嫂子」者交付海洛因予證人張
    文毅等情，本院審酌被告甲○○本身為吸毒者，當知政府查緝毒品甚力，若其非
    與綽號「嫂子」者有販賣毒品之共同犯意聯絡，豈會甘冒為警查獲之巨大風險，
    而交付毒品予證人張文毅，且被告交付海洛因予證人張文毅及向證人張文毅收取
    販賣所得之現金，均屬販賣海洛因之構成要件行為，故被告與綽號「嫂子」者確
    實有販賣毒品海洛因之共同犯意聯絡及行為分擔即堪認定。
  (三)被告雖辯稱僅係幫綽號「嫂子」交付海洛因予證人張文毅，並無販賣行為云云，
    惟：證人張文毅前揭向綽號「嫂子」者購毒，既係由證人張文毅自行電話聯繫，
    若被告僅係偶而幫助綽號「嫂子」者轉交海洛因，豈會於證人張文毅前揭三次購
    毒時，均由被告轉交海洛因？顯見被告與綽號「嫂子」者確實有共同犯意聯絡、
    行為分擔甚明，其所辯顯不足採信。另被告於本院雖否認有向證人張文毅收取購
    毒款項，惟證人張文毅購毒時僅有被告在場業經其供述如前，則衡情被告交付海
    洛因予證人張文毅時，當會一手交錢一手交貨，故證人張文毅前揭證稱將購毒款
    項交予被告一節應屬真實而堪採信，被告所辯顯屬卸責之詞不足採信。
  (四)按以自己共同犯罪之意思，參與實施犯罪構成要件以外之行為，或以自己共同犯
    罪之意思，事先同謀，而由其中一部分人實施犯罪之行為者，均為共同正犯，此
    司法院大法官會議釋字第一○九號解釋可資參照。本件被告與綽號「嫂子」者確
    實有共同犯意聯絡已如本院前揭所述，且縱退一步言之，被告既已實施販賣毒品
    之「交付毒品」及「收取販毒款項」等構成要件行為，姑不論其有無正犯之犯意
    ，因其所實施之行為係屬犯罪構成要件之行為，揆諸前揭說明，自應屬正犯，並
    非屬幫助犯，故被告選任辯護人辯稱被告所為頂多僅係幫助犯云云，即無可採，
    併此敘明。
　(五)至於被告甲○○於原審辯稱：其於九十三年六月二十五日在臺灣臺中地方法院檢
    察署檢察官訊問時，供出毒品來源，依毒品危害防制條例第十七條第一項規定，
    可獲得減輕刑責云云。本件經原審調閱「嫂子」在臺灣臺中地方法院檢察署所涉
    案件，並未有具體結果，亦尚未經檢察官提起公訴，且被告甲○○於原審已改稱
    ：其在偵查中是因為其會害怕才這樣陳述的，其當時是認錯人等語，於本院亦否
    認綽號「嫂子」者為蔣游麗花等情，足見被告並未明確供出毒品來源甚明，其所
    為亦不符合毒品危害防制條例第十七條第一項減輕之要件。
  (六)綜上所述，被告前揭辯詞，無非臨訟畏罪飾卸之詞，要無足採，事證已臻明確，
    被告與綽號「嫂子」姓名年籍不詳之年約四十餘歲之成年女子共同連續三次販賣
    第一級毒品海洛因予證人張文毅施用，及連續三次無償轉讓第一級毒品海洛因予
    證人張文毅之犯行均堪認定。
三、核被告所為，係犯毒品危害防制條例第四條第一項之販賣第一級毒品罪，及同條
    例第八條第一項之轉讓第一級毒品罪。被告甲○○販賣及轉讓第一級毒品前後持
    有第一級毒品之低度行為，應分別為其販賣及轉讓第一級毒品之高度行為所吸收
    ，均不另論罪。被告與綽號「嫂子」姓名年籍不詳之年約四十餘歲之成年女子間
    就前揭販賣第一級毒品犯行間，有犯意之聯絡，行為之分擔，為共同正犯。被告
    所為前開販賣、轉讓第一級毒品之數行為，時間緊接，且分別犯構成要件同一之
    罪名，顯係各基於概括之犯意為之，均為連續犯，爰均依刑法第五十六條之規定
    以一罪論，並加重其刑，其中所觸犯之毒品危害防制條例第四條第一項販賣第一
    級毒品罪之法定本刑為死刑或無期徒刑，依刑法第六十四條第一項、第六十五條
    第一項規定，即不得加重其刑。被告所犯上開二罪，犯意各別，犯罪構成要件不
    同，應予分論併罰。又被告甲○○先後三次販賣第一級毒品海洛因數量非鉅，情
    輕法重，犯罪情狀尚非無可憫恕，科以法定最低度之刑，猶嫌過重，爰依刑法第
    五十九條規定，減輕其此部分之刑。另刑有加重及減輕者，依刑法第七十一條第
    一項規定，先加後減。原審判決固非無見，然：(1)被告為警查獲時所扣得之前揭
    海洛因，被告供稱係欲提供與證人張文毅施用，於證人張文毅甫上車即為警查獲
    等情，業經被告供述明確，且原審判決事實亦同此認定，則扣案之前揭海洛因即
    應認係被告欲無償轉讓而持有之海洛因，並非販賣而持有之海洛因，原審判決主
    文於販賣第一級毒品罪名部分併予宣告沒收銷燬之，於轉讓第一級毒品部分漏未
    諭知沒收銷燬之，即有未洽。(2)原審判決理由認定扣案之裝第一級毒品海洛因外
    包裝袋（署名三十）壹包，係被告販賣第一級毒品罪供犯罪所用之物，應依法宣
    告沒收之，然又於主文中於轉讓第一級毒品罪名部分諭知沒收，主文與理由亦有
    矛盾。被告上訴仍執前詞否認犯罪，雖無理由，然原審判決既有上開可議之處，
    自應由本院撤銷改判。爰審酌被告犯罪之動機、目的、手段、品行、所生危害及
    犯罪後對連續轉讓第一級毒品罪部分，已坦承認罪，頗具悔意；然對於所觸犯販
    賣第一級毒品罪部分，則猶飾詞狡賴犯行，被告為謀個人私利，無視於政府制定
    毒品危害防制條例之旨意，及毒品對於自身健康之戕害及國家對於杜絕毒品犯罪
    之禁令，共同販賣第一級毒品海洛因，足以使購買施用者導致精神障礙與性格異
    常，甚至造成人民生命健康受損之危險以及成癮性，其戕害國人身體健康，且有
    危害社會安全之虞，並造成毒品之泛濫，所生危害非輕，然其販賣次數經查有據
    者僅此三次，數量非鉅，及犯罪後猶飾詞狡賴共同販賣第一級毒品海洛因犯行，
    未具悔意等一切情狀，分別量處如主文第二項所示之刑，並定其應執行刑，以資
    懲儆。
四、扣案之第一級毒品海洛因二十三包合計共淨重六．八九公克（空包裝重四．九四
    公克），被告供稱係查獲當日購入欲提供證人張文毅施用等情，則不問屬於犯人
    與否，應依毒品危害防制條例第十八條第一項前段之規定，宣告沒收銷燬之。另
    被告連續販賣第一級毒品海洛因三次共三千元，係因犯毒品危害防制條例第四條
    第一項之罪所得之財物，應依毒品危害防制條例第十九條第一項規定，亦併予宣
    告沒收之，如全部或一部不能沒收時，以其財產抵償之。至於扣案之裝第一級毒
    品海洛因外包裝袋（署名三十）壹包，被告供稱係購入自行施用毒品所用之物，
    另扣案之被告甲○○所使用○九五二─七三六九九五號行動電話（含ＩＣ卡）一
    具、現金六千元，均無證據可資證明上開物品係被告用以觸犯前開販賣第一級毒
    品罪或轉讓第一級毒品罪所用或所得之物，尚與本件被告前揭所為共同販賣第一
    級毒品海洛因或同條例第八條第一項之轉讓第一級毒品罪部分無關，亦非屬違禁
    物，依法自不得予以為沒收之諭知，附此敘明。
五、據上論斷，應依刑事訴訟法第三百六十九條第一項前段、第三百六十四條、第二
    百九十九條第一項前段、毒品危害防制條例第四條第一項、第八條第一項、第十
    八條第一項前段、第十九條第一項，刑法第十一條、第二十八條、第五十六條、
    第五十九條、第五十一條第五款，判決如主文。
本案經檢察官乙○○到庭執行職務。
中      華      民      國      九十四      年      三    月    十七    日
                                   臺灣高等法院臺中分院刑事第八庭
                                         審判長法  官  羅  得  村
                                               法　官  巫　政　松
                                               法　官  陳  毓  秀
右正本證明與原本無異。
如不服本判決應於收受送達後十日內向本院提出上訴書狀，其未敘述上訴之理由者並
得於提起上訴後十日內向本院補提理由書（均須按他造當事人之人數附繕本）。
                                               書記官  顏  子  良
中     華     民     國     九十四     年      三      月     十八      日
附錄論罪科刑主要法條：
毒品危害防制條例第四條第一項
    製造、運輸、販賣第一級毒品者，處死刑或無期徒刑；處無期徒刑者，得併科新
    臺幣一千萬元以下罰金。
毒品危害防制條例第八條第一項：
    轉讓第一級毒品者，處一年以上七年以下有期徒刑，得併科新臺幣一百萬元以下
    罰金。
                           　　　　　Ｆ
